臺北高等行政法院判決
　　　　　　　　　　　　　　　　　　　 94年度簡字第281號
原　　　告　甲○○
訴訟代理人　許秀川﹙會計師﹚
被　　　告　臺北縣政府稅捐稽徵處
代　表　人　乙○○（處長）
訴訟代理人　丙○○
　　　　　　丁○○
上列當事人間因地價稅事件，原告不服臺北縣政府中華民國92年
11月19日北府訴決字第0920702798號（卷號00000000）訴願決定
，提起行政訴訟。本院判決如下：
　　主  文
原告之訴駁回。
訴訟費用由原告負擔。
　　事  實  及  理  由
一、被告代表人原為郭豊鈐，94年5月2日變更為乙○○，茲由其
    具狀聲明承受訴訟，核無不合，應予准許。
二、事實概要：原告所有新店市○○段稻子園坑小段126之12地
    號等15筆土地，為非都市土地，其使用分區劃定為山坡地保
    育區，類別編定為丙種建築用地，被告所屬新店分處即依法
    課徵民國91年度地價稅。原告不服，申請復查，未獲變更。
    原告仍不服，提起訴願，遭決定駁回，遂提起本件行政訴訟
    ，就該15筆土地中之9筆如附表所示土地地價稅予以爭執。
三、原告起訴意旨主張：系爭土地全部為山坡地保育區丙種建
    築用地，地目為林或旱，全部作為農業使用，從未變更為非
    農業使用。惟被告於75年底改課地價稅，顯有錯誤。依土
    地稅法施行細則第22條規定：「非都市土地編定為前條第1
    項以外之其他用地合於左列規定者，仍徵收田賦。一、合於
    中華民國75年6月29日平均地權條例修正公佈施行前，經核
    准徵收田賦，仍作農業用地使用者。二、合於非都市土地使
    用管制規定，作農業用地使用者。」，同細則第24條第3款
    規定：「第22條第1款之土地，由主管稽徵機關按平均地權
    條例於中華民國75年6月29日修正公布施行前徵收田賦之清
    冊課徵。」，同條第5款規定：「第22條第2款之土地中供農
    作、森林、養殖、畜牧之使用者，由主管稽徵機關受理申請
    ，會同有關機關勘查認定之」。本件系爭土地被告於75年底
    對原告改課地價稅，換言之，75年6月29日以前係課徵田賦
    ，依前開細則第24條第1項第3款規定，應依課徵田賦之清冊
    課徵，無須原告提出申請。又依財政部72年9月6日台財稅
    第36287號函釋意旨，被告在75年間改課地價稅係屬錯誤。
    本年度原告依法提出行政救濟被告自應依職權主動查證，惟
    被告未予調查即駁回原告之復查，顯非適法。且參考鈞院89
    年訴字第3180號判決意旨，被告由田賦改課地價稅，應依職
    權主動調查方是。另依財政部80年11月28日台財稅地8004
    21421號函釋及臺北市稅捐稽徵處信義分處94年1月6日北市
    稽信義甲字第09461367100號公函之意旨，均認為應按使用
    情形之實際面積，核算地價稅或田賦，系爭土地雖經申請雜
    項執照，惟原告僅就現仍作農業使用的部分予以爭執。被
    告所援引之司法院釋字第567號解釋，乃適用在房屋稅條例
    ，土地稅法並無沒有相關規定云云。為此請求撤銷訴願決定
    及原處分中關於如附表所示9筆地應課之地價稅額148,301元
    部分。
四、被告答辯則以：
    原告所有系爭9筆土地是在78年9月才取得，而早在75年間被
    告所屬新店分處即已收到臺北縣政府工務局的建築執照副本
    通知書，表示系爭土地均已整地，並核發建築執照，自非供
    作農業使用，75年間乃已改課地價稅。原告表示仍作農業使
    用，與事實不符。且部分土地業經被告機關派員勘查，結果
    並非供農作使用。至原告主張有部分沒有整地，依司法院釋
    字第567號解釋，原告自應負有申報協力義務。為此，請求
    駁回原告之訴。
五、本件原告於訴訟中係以系爭土地合於土地稅法施行細則第22
    條規定之情形，應課田賦，其未再主張土地稅法第22條第1
    項為依據，是以本案有關之法規為：(一)土地稅法施行細則第
    22條規定「非都市土地編為前條第一項以外之其他用地合於
    左列規定者，仍徵收田賦。一、於中華民國75年6月29日平
    均地權條例修正公布施行前，經核准徵收田賦仍作農業用地
    使用者。二、合於非都市土地使用管制規定作農業用地使用
    者」；(二)第24條規定徵收田賦之土地，由直轄市或縣（市）
    政府辦理之分工，其第3款規定「第22條第1款之土地，由主
    管稽徵機關按平均地權條例於中華民國75年6月29日修正公
    布施行前徵收田賦之清冊課徵」；第5款規定「第22條第2款
    之土地中供農作、森林、養殖、畜牧之使用者，由主管稽徵
    機關受理申請，會同有關機關勘查認定之」。又上開土地稅
    法施行細則第22條之立法目的，乃因平均地權條例修正前規
    定非都市土地作農業用地使用者，不論編定為何種用地，均
    徵收田賦，為照顧農民生活，兼顧既往已徵收田賦之事實，
    對非都市土地編為前條第一項以外之土地作農業用地使用者
    ，仍徵收田賦。故非都市土地編為土地稅法施行細則第21
    條第1項以外之其他用地，應同時符合同細則第22條（即平
    均地權條例施行細則第35條）第1款及第2款規定者，始得課
    徵田賦，財政部88年3月4日台財稅字第880099371號函釋亦
    同此見解。是以，本件爭點即在於系爭土地有無同時符合土
    地稅法施行細則第22條之2款規定？
六、經查：
  (一)原告於係於78年9月間及10月間分別登記取得系爭9筆土地之
    所有權，系爭土地均屬山坡地保育區，其使用地類別均為丙
    種建築用地，此有土地登記謄本附於原處分卷標示附件3可
    憑。
  (二)其中新店市○○段稻子園坑小段126之67地號（76年6月29日
    分割自126之13地號）、126之68、之69地號（78年12月22日
    分割自126之12地號）、同段青潭小段2之57地號（76 年6月
    26日分割自2之45地號、2之45地號76年3月9日分割自2之1地
    號）、3之144地號（76年6月29日分割自3之125地號、3之12
    5地號76年3月9日分割自3之3地號）、新坡段45 7地號（重
    測前為青潭段濕水子小段134之1地號）等6筆丙種建築用地
    ，係屬非都市土地編為農業用地以外之其他用地，被告所轄
    新店分處依75年5月20日北工建字第1761號、75年6月9日北
    工建字第1985號、75年3月31日北工建字第953號、7 5年3月
    17日北工建字第863號、74年4月24日北工建字第1499號建照
    執照副本通知書，自75年起課徵地價稅，此有各該土地登記
    謄本及建造執照副本通知書附於原處分卷附件3、4、5 可憑
    。即附表編號1至5、7等6筆土地非屬土地稅法施行細則第22
    條第1款所明定於75年6月29日平均地權條例修正公布實施前
    ，經核准徵收田賦之土地，已不合於前土地稅法施行細則第
    22條第1款之規定。原告主張土地一直供農作使用，當時改
    課錯誤，即屬無據。該6筆土地既已不符合土地稅法施行細
    則第22條第1款之規定，其是否如原告主張之供農業使用，
    即於本件無涉。
  (三)至其餘3筆土地經被告所轄新店分處派員於91年8月19日會同
    新店市公所、新店地政事務所人員會勘結果，567地號土地
    （只有15平方公尺有爭議，其餘80公尺因屬道路用而減免）
    為空地，但既未作道路或亦非農業使用，485、488地號等2
    筆土地則係荒廢未作農業使用，此有該會勘紀錄附於原處分
    卷內可稽，是該3筆土地已非供農業使用至為明確。原告雖
    提出該3筆土地現場照片（附於本院卷2第25、26頁），主張
    該3筆土地供種值蔬菜使用云云。惟查該照片拍攝時點不明
    ，且照片顯示地上作物為生長期不長之蔬菜，短期間即可使
    系爭土地呈現該等狀況，故該照片實不足以證明91年8月19
    日當時之使用情形，原告主張自難採信。是以，該3筆土地
    即與土地稅法施行細則第22條第2款之規定亦有未合。
  (四)至原告援引本院89年訴字第3180號判決以為據，惟查該案件
    乃在被告機關逕因土地所有權由原地主變更為營利事業所有
    ，即將原徵田賦之土地改課地價稅所生爭議，與本件爭點不
    同，非可遽予參酌。
  (五)本件事證已明，兩造其餘攻擊防禦方法均於本件判斷不生影
    響，爰不一一贅述，併此敘明。
七、從而，原處分於法並無違誤，訴願決定予以維持，亦無不合
    ，原告仍執前詞，訴請撤銷原處分及訴願決定關於如附表所
    示9筆地應課之地價稅額148,301元部分，為無理由，應予駁
    回。又本件為簡易訴訟事件，爰不經言詞辯論，逕為判決，
    併此敘明。
據上論結，本件原告之訴為無理由，爰依行政訴訟法第98條第3
項前段、第233條第1項、第236條，判決如主文。
中　　華　　民　　國　　94　　年　 　9　　月　  26  　日
                                第七庭法  官　李　玉　卿
上為正本係照原本作成。
本件以訴訟事件所涉及之法律見解具有原則性者為限，始得於本
判決送達後20日內向本院提出上訴狀並表明上訴理由，如已於本
判決宣示後送達前提起上訴者，應於判決送達後20日內補具上訴
理由（均按他造人數附繕本），且經最高行政法院許可後方得上
訴。
中　　華　　民　　國　　94　　年　　9 　　月　  26　　日
                                      書記官  林  苑  珍
